臺灣高雄地方法院刑事判決　　　　　　　　　　　　　九十三年度訴字第五二七號
　　公　訴　人　臺灣高雄地方法院檢察署檢察官
　　被　　　告　甲○○　男　二.
右列被告因傷害案件，經檢察官提起公訴（九十三年度偵字第九二五號），本院判決
如左：
    主  文
甲○○傷害直系血親尊親屬之身體，累犯，處有期徒刑參月，如易科罰金，以參佰元
折算壹日。
    事  實
一、甲○○前於民國（下同）八十七年間，曾因妨害風化等罪，經本院以八十七年度
    訴字第一○四六號判處有期徒刑一年六月確定，並於八十九年一月三十一日縮短
    刑期執行完畢。詎甲○○仍不知悔改，緣甲○○係乙○○○之子，二人間具有家
    庭暴力防治法第三條第三款所定之直系血親之家庭成員關係，然甲○○從未善盡
    人子孝道，反而經常向乙○○○索款花用。於九十二年十月二十八日二十一時許
    ，甲○○前往其妹許惠君位於高雄縣路竹鄉○○村○○路二七巷一號住處時，僅
    因債務問題復與許惠君發生爭執，乙○○○聞訊前來勸和，甲○○竟基於傷害直
    系血親尊親屬之故意，出手推打乙○○○頭部太陽穴部位一拳，致乙○○○跌倒
    在地，而受有疑似頭部外傷、左臉挫傷瘀血、左上臂挫傷等傷害。
二、案經被害人乙○○○訴由高雄縣政府警察局湖內分局報請臺灣高雄地方法院檢察
    署檢察官偵查起訴。
    理  由
一、按「被告以外之人於審判外向法官所為之陳述，得為證據。被告以外之人於偵查
    中向檢察官所為之陳述，除顯有不可信之情況者外，得為證據。」、「被告以外
    之人於審判外之陳述，雖不符前四條之規定，而經當事人於審判程序同意作為證
    據，法院審酌該言詞陳述或書面陳述作成時之情況，認為適當者，亦得為證據。
    當事人於法院調查證據時，知有第一百五十九條第一項不得為證據之情形，而未
    於言詞辯論終結前聲明異議者，視為有前項之同意。」刑事訴訟法第一百五十九
    條之一、之五分別定有明文。本件告訴人乙○○○於警詢、偵查及本院準備程序
    中之指述，證人許惠君於警詢、偵查中之證述，卷附之溫有諒醫院診斷證明書及
    高新醫院診斷證明書，雖均屬審判外之陳述或傳聞書面，然因被告於審判程序中
    對該等部分之證據能力並不爭執（見本院九十三年四月二十一日準備程序筆錄頁
    三，及九十三年十二月二十日審判筆錄），且核該等證據之作成情形，均無顯不
    可信之情況，依前揭規定，應有證據能力，合先敘明。
二、訊據被告固承認與其妹許惠君於前揭時地因債務問題發生爭執，然矢口否認有何
    傷害母親乙○○○犯行，辯稱：當時伊母親乙○○○先打伊一巴掌，伊用手揮擋
    ，乙○○○因此跌倒，後來伊欲開車離去，乙○○○抓住車門不讓伊離開，因此
    方而受傷等語。然查：右揭犯罪事實迭據告訴人乙○○○於警詢、偵查及本院審
    理時指訴略以：被告與其妹妹許惠君因債務問題發生爭執，許惠君請我過去協調
    ，被告很大聲地說沒有我的事，叫我不要管，我很生氣地打他一巴掌，他就揮一
    拳打我的太陽穴，我就倒在地上等語明確（警卷頁十二、偵查卷頁六、本院卷九
    十三年六月九日準備程序筆錄頁三、九十三年十二月六日審判筆錄頁二），核與
    證人許惠君於警詢、偵查中所證：被告當天去我家鬧，說我拿他的錢，我母親走
    上前打他一下，他就出手毆打我母親等語相符（警卷頁七、偵查卷頁六），此外
    ，復有卷附之溫有諒醫院、高新醫院診斷證明書二紙附於警卷可稽。被告雖否認
    犯罪，然其已自承有推擋告訴人跌倒，且告訴人係被告親生母親，證人許惠君係
    被告妹妹，若非被告真有前揭違反倫理、不念親情之犯行，致傷透乙○○○、許
    惠君之心，否則其等應無挺身提出告訴之理，故本院認告訴人及許惠君之證詞較
    為可信，被告傷害告訴人之犯行，堪予認定，應依法論科。
三、核被告甲○○所為，係對直系血親尊親屬犯刑法第二百七十七條第一項之罪，應
    依同法第二百八十條之規定，就該條項法定刑加重其刑至二分之一處斷。又按家
    庭暴力者，謂家庭成員間實施身體或精神上不法侵害之行為；家庭暴力罪者，謂
    家庭成員間故意實施家庭暴力行為而成立其他法律所規定之犯罪，家庭暴力防治
    法第二條第一項、第二項著有明文。本件告訴人乙○○○係被告之直系血親尊親
    屬，屬家庭暴力防治法第三條第三款所定直系血親關係之家庭成員，故被告傷害
    告訴人乙○○○之犯行，亦屬家庭暴力防治法第二條第二項之家庭暴力罪，惟因
    家庭暴力防治法之上開條文並無罰則規定，是此部分犯行應僅依前開刑法傷害罪
    之規定予以論罪科刑，附此敘明。而被告前因妨害風化等罪，經法院判處有期徒
    刑一年六月確定，於八十九年一月三十一日縮刑期滿執行完畢，有台灣高等法院
    被告全國前案紀錄表及刑案資料查註紀錄表在卷可參，其於徒刑執行完畢後五年
    內再犯有期徒刑以上之本罪，為累犯，應依刑法第四十七條之規定加重其刑。爰
    審酌被告平日不思孝順告訴人乙○○○，屢因小事即對告訴人乙○○○不敬，本
    次竟大膽出拳傷害，於本院審理時雖有悔意，然私下對告訴人乙○○○仍無理兇
    惡，致乙○○○堅持不願撤回告訴，及乙○○○傷勢等一切情狀，量處如主文所
    示之刑，並諭知易科罰金之折算標準，以資儆懲。
據上論斷，應依刑事訴訟法第二百九十九條第一項前段，刑法第二百七十七條第一項
、第二百八十條、第四十七條、第四十一條一項前段，罰金罰鍰提高標準條例第一條
前段、第二條，判決如主文。
本案經檢察官丙○○到庭執行職務。
中　　　華　　　民　　　國　　九十三　　年　　 十二 　　月　　三十一　　日
                                  臺灣高雄地方法院刑事第七庭
                                      審判長法  官  孫啟強
                                            法　官  卓立婷
                                            法　官  蔡川富
右正本證明與原本無異。
如不服本判決，應於判決送達後十日內，向本院提出上訴狀。
                                            書記官　邱秋珍
中　　　華　　　民　　　國　　九十三　　年　　 十二 　　月　　三十一　　日
中華民國刑法第二百八十條
(傷害直系血親尊親屬罪)
對於直系血親尊親屬，犯第二百七十七條或第二百七十八條之罪者，加重其刑至二分
之一。
中華民國刑法第二百七十七條(普通傷害罪)
傷害人之身體或健康者，處三年以下有期徒刑、拘役或一千元以下罰金。
犯前項之罪因而致人於死者，處無期徒刑或七年以上有期徒刑；致重傷者，處三年以
上十年以下有期徒刑。
